臺灣高雄地方法院民事判決　九十年度婚字第一○三三號
　　原　　　告　甲○○
　　被　　　告　乙○○
右當事人間請求離婚事件，本院判決如左：
    主    文
准原告與被告離婚。
訴訟費用由被告負擔。
反訴原告之訴駁回。
訴訟費用由反訴原告負擔。
    事    實
甲、本訴部分：
壹、原告方面：
  一、聲明：准原告與被告離婚。
  二、陳述：
（一）原告與被告於民國六十九年十二月二十五日結婚，育有一子許瀚仁（七十年三
      月一日生）。原告從事建材買賣業，於六十七年間創業時在高雄市○○路上租
      屋經營協進建材行，至六十九年十月間以被告名義購買坐落高雄市○○區○○
      街七號房屋，共同居住在二樓，一樓則供原告經營京緯建材有限公司，金磁建
      材有限公司，原告開發業務，被告則管理公司財務，共同努力，原本以為能同
  　　心共創未來，惟因彼此經營之理念不同，對客戶之態度、採購之方法、內部管
      理對員工之要求、工作方式，均有所差異，時而產生磨擦，時間日積月累，又
      缺乏溝通，致觀念、處世態度，漸行漸遠，相處情形每況愈下，甚而因兩造對
      親友之借錢、資助等理財方式不同，及被告與婆婆相處情況欠佳，不事奉養而
      產生更大之裂痕，兩造幾乎已無交集。
（二）嗣原告為挽救此一瀕臨破滅之婚姻，乃於七十九年六月間以被告名義購買坐落
      高雄縣鳳山市○○路一八八號六樓之房屋，裝修居住，希冀藉此遠離工作處所
      ，惟兩造共同居住三天原告即與被告分房，原告住和室，被告居主臥室，自此
      即未再有夫妻之實，至原告到南非接洽商務，並籌辦移民南非事宜出境時，竟
      將新富路住所之門鎖換掉，不讓原告入門繼續居住，原告迫於無奈乃搬回林西
      街之房屋居住，迄林西街之房屋由被告出租南星公司時，原告始搬回與其母親
      同住高雄市○○○路三十六巷六號房屋，夫妻情份至此，實已形同陌路。
（三）又前述二家建材公司之財務於八十二、三年間幾乎已由被告掌握，原告雖在外
      接洽業務，但卻未握經濟大權，且遭拒家庭之外，失望之餘即轉往國外發展，
      近年來至大陸投資頻繁，來來往往，被告竟漠視夫妻情份，傳真親筆信函至原
      告大陸友人家中，羞辱原告「遺棄母親、拋棄妻兒」、「捲款離去未留下分文
      養兒」、「比陳進興不如」、「泯滅人性、人神共憤」、「不知羞恥」、「不
      正常變態」等不堪字眼，教原告情何以堪！夫妻間之情份實已蕩然無存，婚姻
      實已徒具形骸而失意義，其誠摯相愛基礎已危殆且無共同生活之基礎，已與婚
      姻本質相悖離，客觀上已難期冀任何人倘處於同一境況仍有維持婚姻之希望，
      則兩造既已不能和諧相處以共同建立幸福美滿之家庭，其婚姻已生破綻而無法
      冀望兩造維持婚姻生活，顯屬難以維持婚姻，而無存續之必要。
（四）茲為使鈞院更能深入明瞭兩造自認識以迄結婚這二十幾年來之各種相處情形，
      茲細訴如後：
    (一)原告和被告係在六十六年間認識交往，六十七年二月間訂婚，六十七年三月原
      告就開始創業，在高雄市○○路開設協進建材行時兩人就住在一起，被告負責
      店內工作及錢財進出原告則送貨，接洽業務，同年十一月就宴客結婚，當年原
      告三十歲，被告二十六歲，雙方都還年輕，體力都不錯，但在兩性之間的事，
      都很久才一次，而且都在強烈的要求下才能相處一次。六十八年間，因為工作
      上、處事上的觀念做法差異很大，常起爭執。又因原告父親來要錢，原告哥哥
      來借錢週轉，原告弟弟要錢繳學費等等，讓夫妻感情生活不和諧，性事不順的
      情況下，再添注衝突吵架的機率，天天工作煩累之餘，還在這小家庭兩人世界
      中冷戰。當年即六十九年之間，就曾多次協議分開各奔東西，所以六十七年十
      一月結婚就因爭吵要分開才沒去戶政機關辦理結婚登記手續。六十九年中知道
      被告已懷孕了，原告就購買林西街七號房屋，以乙○○的名義辦理產權登記，
      也搬到林西街開店及居住。原告當時就很清楚的告訴被告，原告是愛被告的，
      被告是原告人生的軸心，不會背棄被告，雖然原告幫助其父親、兄長、弟弟，
      這是孝與義，原告不能不做，但原告會量力而為，被告不必再為此來破壞夫妻
      感情，也不必再罵惡毒的話，再造口業。原告所賺的錢都由被告管，所購買的
      不動產全部登記在被告的名下，被告應該明瞭原告的心，體諒原告的處境困難
      。從有了小孩到用被告名義購買林西街房屋，至兒子出生那段時間，兩人雖然
      沒有性關係，精神生活卻少吵架，也因如此，才徵得岳父蔡曉慧先生的同意，
      重新填寫結婚證書，由被告父親自辦理結婚登記手續（六十九年十二月二十五
      日），原告幼稚的推想，從此是三人的世界，小家庭的生活定會拋掉以前種種
      的不愉快，而和睦的生活，美滿的人生在等著原告。
    (二)七十年三月兒子許瀚仁出生，至七十三年中第二次懷孕間，生活上又陷入冷戰
      的苦境，時常為一些小事爭執不休。夫妻兩人床第之事都在極度勉強，有若無
      ，草草了事的情況下相處二、三年間，次數更是少得可憐，一個月都不到一次
      。好不容易才第二次懷孕，老天垂憐，讓原告有第二個孩子，心情高興得很，
      珍惜得很，那知道被告為了小事賭氣外出旅遊，回來之後才知道動了胎氣，到
      處找醫生安胎，最後安胎不成而流產，原告傷心欲絕。從此，被告就不讓原告
      碰，床第之事，就歸零了，當時原告三十六歲，被告三十二歲，兩人開始過著
      夫妻有名而無實的生活。因此，原告把全部精神與精力全部投入事業工作上，
      一天工作十二小時以上，原告搞得精疲力竭，腦袋只有工作事業，不再亂想，
      男女之事就拋到一邊，只有無奈！七十七、八年間被告結識一群婦女，常常藉
      口聚會外出，並時常很晚才回家，然因被告已外出，而其朋友又來電話找被告
      ，讓原告起疑心而盤問被告那裡去，被告支支吾吾，理由遷強，因次數多了，
      爭吵擴大最後請來岳父及原告母親在雙方家長的見證下，談了又談，談到小孩
      的無辜、的不幸，又把離婚的事壓下去，不去計較被告是否有外遇第三者，岳
      父及母親一再要求我，不要看以前的種種重新再來，改變生活環境為首先要處
      理的（兒子已七、八歲了）。所以才買五甲新富路一八八號六樓大樓公寓，在
      七十九年間交屋，花很多錢來裝修，希望透過新的居住空間，重新培養夫妻感
      情，為了兒子雙方多忍耐、多協調。坦白的說，原告很愛乙○○，雖然長期的
      壓抑性的問題，但還是祈求有一個美好夫妻生活，能白頭偕老。
    (三)本以為夫妻的生活會改善會和諧，那知道希望破減得那麼快，搬到新富路新家
      ，只在主臥室同床不過三天就被逼到和室睡覺，乙○○緊鎖房門，不讓原告進
      去，又拉兒子當擋箭牌，讓原告不敢踢開房門又不敢大聲吵罵，只有委屈的看
      電視，在和室睡覺。這段時間，被告常藉口接兒子補習，很早就離開新富路家
      裡，去向不明，又故態重現，和朋友學跳舞、唱歌，常常十一、二點甚至一、
      二點才回家睡覺，若沒出門則在家裡打電話（躲在房間裡），晚上十一、二點
      甚至一、二點，都會有電話來，情況相當異常，讓人起疑心。有一次被告以為
      原告在和室睡著了，就用電話打別人的呼叫器（時間夜晚一點左右）電話響了
      ，被告不知道原告也拿起分機偷聽他們在講什麼，時間大概五、六分鐘，內容
      都是那些難以入耳的話，乙○○用那撒嬌又嗲的聲音，對我不認識的男人講那
      「好想你」，我的心真的流血了，以前只是懷疑，常自己告訴自己別多疑心，
      現在事實就在眼前，怎按捺的住（他們很機警就掛上電話）叫乙○○出來說明
      白、解釋清楚，乙○○他緊閉房門，任我叫、任我拍門都不開門，兒子卻被我
      的叫聲拍門聲吵醒，問我什麼事，我不願醜事讓兒子知道，讓兒子傷心，只好
      委屈回到和室隔天再問清楚。一大早就拖住兒子，並送兒子去上學，原告五味
      雜陳，怒火滿腔，開始準備玉石俱焚的方法，人生何其無味，被告知道原告會
      衝動會不計一切，被告就分秒緊跟住兒子，不讓兩造有單獨相見的時間。事後
      ，乙○○他一直說是開玩笑的，和那男人不是很熟，他發誓，他絕沒有做出對
      不起原告的事，原告恍然大悟，從結婚到現在為何性事會這樣不順遂，肯定是
      被告心中早有其他男人。
    (四)一顆按捺不住找真相的心，開始多方瞭解乙○○的一切，才側面知道，婚前其
      就有認識一位有婦之夫，至今還有聯絡，電話中的男人是另一個男人，這兩人
      小姨子蔡秀美也知道，小姨子一直為乙○○洗清，一直說好話說他們只是朋友
      而已，沒有其他不乾不淨的事，原告說婚前的事不管，但電話中的男人應該有
      問題，電話中乙○○與那對話中之男人應該有問題，因電話中乙○○與那男子
      的對話、內容，不堪入耳，相交時日頗長，乙○○講話的聲音及好想你的話語
      讓原告受不了，小姨子才啞口無言，不否認也不承認，乙○○本人一直用發誓
      、否認的方式來搪塞，又說許瀚仁一定是原告的兒子，可以去檢驗等等，最後
      用離開台灣、移民國外來證明他的清白，原告接受這個提議，八十一年間開始
      辦理移民南非，八十二年間移民成功，一年內要到南非報到。這時候，乙○○
      又後悔，找很多藉口，不要移民了。兩造又爭吵很久把電話與男人通話的事又
      提起，才勉為其難的在八十三年一月（報到的最後期限）到南非報到，準備購
      屋移民。嗣回到高雄就堅決不再去，並要兒子也不去南非，以兒子不去為理由
      ，放棄移民。原告已把錢匯進南非欲罷不能，不去南非損失鉅大，為保留居留
      權利，保全已匯去南非的錢不要損失，自己才進出南非坐移民監，長期在南非
      （每次三十天至六十天），第一次去南非回來，還能回新富路和室睡覺，第二
      次就叫不開門，只得到林西街七號辦公室打地舖睡覺，在台期（兒子開門），
      有一次新富路的鑰題（共四把）就被被告取走，要被告還死也不肯，罵與吵都
      無用，要把鎖破壞，怕鄰居恥笑，怕兒子傷心（兒子已讀初中，正處於叛逆不
      穩定的成長期）只有忍氣吞聲在林西街打地舖睡覺。由上述種種，如何再能為
      夫妻生活？
（五）按民法第一千零五十二條第二項規定：「有前項以外之重大事由，難以維持婚
      姻者，夫妻之一方得請求離婚。但其事由應由夫妻之一方負責者，僅他方得請
      求離婚」。係屬關於夫妻請求裁判離婚事由之概括規定，其目的在使夫妻請求
      裁判離婚之事由較富彈性，是夫妻間苟已發生足使「婚姻難以維持之重大事由
      」，縱不符同條第一項所列各項情形，自仍得依上開第二項規定訴請離婚（最
      高法院八十六年度台上字第一０五０號判決參照）；又婚姻乃一男一女之兩性
      結合，以組織家庭，共同生活為目的。故有足以破壞共同生活或維持共同生活
      之情事發生，允宜許其離婚以消滅婚姻關係。七十四年六月三日修正公布之民
      法親屬編，就裁判離婚之原因，為應實際需要，參考各國立法例，增設民法第
      一千零五十二條第二項，明定有同條第一項以外重大事由，難以維持婚姻者，
      亦得請求離婚。是對家庭生活之美滿幸福，有妨礙之情形，即得認其與此之所
      謂難以維持婚姻之重大事由相當；最高法院七十九年度台上字第一０四０號判
      決亦著有明文。準此，揆諸前揭最高法院之判決意旨，原告自得依民法第一千
      零五十二條第二項之規定，訴請裁判離婚。
  三、證據：提出戶籍謄本、銀行存摺、匯款回條各一份，及所得稅核定通知書、傳
      真信函，並聲請訊問證人黃秀村。
貳、被告方面：
  一、聲明：求為判決駁回原告之訴。
  二、陳述：
（一）原告訴請離婚，無非係以被告二人之個性不合、理財及處事態始終無法一致，
      時間日積月累，又缺乏溝通，致雙方感情不睦及被告與其婆婆相處情況欠佳，
      而產生更大之裂痕，兩造幾乎已無交集等云云。然夫妻間彼此因觀念、理財方
      式不同而產生磨擦乃事理之常，殊尚難謂「有婚姻難以維持之重大事由」。惟
      其原因係原告拋棄妻子，自行離家所致。原告因可歸責於己之事由，主張有難
      以維持婚姻之重大事由，自屬無理由。
（二）原告以婚姻難以維持之重大事由，為訴請裁判離婚之訴訟標的，其主張及舉證
      之一，係被告於數年前傳真予伊之傳真信函。然就常理言之，原告長年在外長
      達十餘年之久，且有家不歸之事實，已足以嚴重破壞夫妻相互間之信賴與感情
      ，不僅有違夫妻互信之道，且與現代夫妻生活情況不合，其情緒甚至言語及行
      為稍有失控或言詞表達上稍有激越，似為情理之常，並非被告無理取鬧。且依
      民法第一千零五十二條第二項後段但書「但其事由應由夫妻之一方負責者，僅
      他方得請求離婚」。故本項離婚事由，除夫妻間須有難以維持婚姻之事由外，
      得起訴請求離婚者，亦以對該等事由無須負責之一方為限。
（三）原告指責被告對婆婆態度不佳、不孝順，而認有民法第一千零五十二條第二項
      難以維持婚姻之重大事由，此乃原告空言指摘，被告予以否認。且證人許瀚仁
    即乙○○之子到庭陳述，被告從未禁止其去探望奶奶，只是原告從未曾帶我去
      看過她等語。且就婆媳之間偶因家庭細故有所爭執，尚不能遽為離婚原因（十
      九年上字第二四二六號判例參照）。故原告執此事由亦顯無理由。
（四）再者，原告主張被告另有男友，被告予以否認。證人許瀚仁即乙○○之子亦到
      庭證稱並無此事。顯見原告為能如其所願致能順利離婚，編造諸多不實之言混
      淆視聽。又原告主張其建材公司之財務，幾乎已由被告掌握，原告未握有經濟
  　　大權等云云。然原告於數年前即自行離家，在外所賺之錢亦未拿回家供家庭生
      活費用，棄妻子不顧，對公司財務狀況亦漠不關心，被告只好自己一人處理公
      司帳務及大小事務。故原告單純就公司帳務問題而主張被告掌握經濟大權尚屬
      無據。且掌握經濟大權與難以維持婚姻何干。綜上，原告僅以薄弱之理由說明
      夫妻感情不睦，難以維持婚姻生活。惟依原告所述無法證明有何不得同居之正
      當理由，亦未提出確切事證證明有前揭法條所定之重大事由，並依民法第一千
      零五十二條第二項規定請求裁判離婚，洵無理由。
  三、證據：聲請訊問證人許瀚仁。
乙、反訴部分：
壹、原告方面：
  一、聲明：被告應與原告同居。
  二、陳述：如反訴原告於本訴被告所陳述之事實理由。另補充：本件反訴被告亦坦
      承兩造自七十九年六月間迄今已分居未有共同生活之事實，惟其原因係反訴被
      告有外遇棄妻兒於不顧自行離家所致，然就夫婦在婚姻關係存續中，應互負同
      居之義務，且反訴被告復無其它具體事證證明有何不能同居之正當理由。故反
      訴原告自得爰依民法第一千零一條規定夫妻互負同居之義務，請求反訴被告履
      行法律上之夫妻同居義務。
貳、被告方面：
  一、聲明：反訴原告之訴駁回。
  二、陳述：按「夫妻互負同居之義務。但有不能同居之正當理由者，不在此限。」
      民法第一千零一條定有明文。是夫妻之一方如有正當理由自得拒絕同居，經查
      本件有關兩造夫妻感情不睦，時生爭吵之事，反訴原告亦不否認，而反訴被告
      何以選擇離開家庭，實是因兩造已有無法再繼續維持婚姻之重大事由，已如前
      所述，足見反訴被告確有不能與反訴原告同居之正當理由。準此，反訴原告訴
      請反訴被告履行同居義務，於法顯屬無理。
    理　　由
壹、本訴部分：
一、原告主張兩造於六十九年十二月二十五日結婚，育有一子許瀚仁。原共同居住於
    高雄市○○區○○街七號，經營建材公司，由原告開發業務，被告則管理公司財
    務，本以為能同心共創未來，殊料彼此經營之理念不同，對客戶之態度、採購之
    方法、內部管理對員工之要求、工作方式，均有重大歧異，時而產生磨擦，時間
    日積月累，又缺乏溝通，致觀念、處世態度，漸行漸遠，相處情形每況愈下，甚
    而因兩造對親友之借錢、資助等理財方式不同，及被告與婆婆相處情況欠佳，不
    事奉養而產生更大之裂痕，兩造幾乎已無交集，被告更時以傳真信函詆毀原告，
    致兩造分居多年，婚姻早已名實不符，僅存婚姻外觀之假象，爰依民法第一千零
    五十二條第二項有難以維持婚姻之重大事由，訴請離婚。被告則以：夫妻間彼此
    縱有觀念、理財方式不同而產生磨擦乃事理之常，亦難謂係屬「有婚姻難以維持
    之重大事由」。且肇致兩造分居之事實，其原因係原告拋棄妻子，自行離家所致
    。原告因可歸責於己之事由，主張有難以維持婚姻之重大事由，自屬無理由。蓋
    原告以婚姻難以維持之重大事由，為訴請裁判離婚之訴訟標的，依民法第一千零
    五十二條第二項後段但書「但其事由應由夫妻之一方負責者，僅他方得請求離婚
    」。故本項離婚事由，除夫妻間須有難以維持婚姻之事由外，得起訴請求離婚者
    ，亦以對該等事由無須負責之一方為限。至婆媳之間偶因家庭細故有所爭執，尚
    不能遽為離婚原因。故原告執此事由亦顯無理由等語資為抗辯。
二、按七十四年六月三日修正公布之民法第一千零五十二條增列第二項規定：有前項
    以外之重大事由，難以維持婚姻者，夫妻之一方得請求離婚。但其事由應由夫妻
    之一方負責者，僅他方得請求離婚。其但書部分參照修正理由說明，係為求公允
    始增設該但書之規定。故難以維持婚姻之重大事由，夫妻雙方均須負責時，應比
    較衡量雙方之有責程度，僅責任較輕之一方，得向責任較重之他方請求離婚，如
    雙方之有責程度相同，則雙方均得請求離婚，始符公平。是婚姻應以夫妻之共同
    生活為目的，夫妻應以誠摯相愛為基礎，相互尊重、忍讓與諒解，共同建立和諧
    美滿幸福之家庭，非有足以破壞共同生活或難以維持婚姻之重大事由，夫妻之一
    方固不得任意訴請離婚；惟若夫妻之誠摯相愛基礎動搖，彼此難以容忍、諒解，
    無從繼續保持共同生活之圓滿、安全及幸福，而生婚姻之破綻，夫妻之一方即非
    不得依民法第一千零五十二條第二項規定請求離婚。則婚姻是否難以維持，應斟
    酌破壞夫妻共同生活之具體情事，客觀上是否已達於動搖夫妻之共同生活，致夫
    妻已喪失維持婚姻之意欲以為斷。其判斷標準為婚姻已否生破綻而無回復之希望
    ，此不可僅由原告已喪失維持婚姻意欲之主觀面加以認定，而應依客觀的標準，
    即難以維持婚姻之事實，是否已達於倘處於同一境況，任何人均將喪失維持婚姻
    希望之程度以決之。且婚姻之意義，在於夫妻間得共同生活，互相扶持，以履行
    彼此間對婚姻之承諾，若夫妻雙方對婚姻之維持已無意願，對婚姻之真諦亦不復
    信守，甚且彼此仇視、懷恨對方，於此情形下，顯已無繼續履行共同生活之意願
    ，客觀上婚姻亦達破綻且無法回復之可能，則兩造間之婚姻已無任何實質之意義
    ，本院認即應與上開條文所規定之「有難以維持婚姻之重大事由」相當，經權衡
    雙方之責任後，得由夫妻之一方訴請離婚。
三、經查，原告主張兩造於六十九年十二月二十五日結婚，育有一子許瀚仁，原共同
    居住於高雄市○○區○○街七號，經營建材公司，由原告開發業務，被告則管理
    公司財務，本以為能同心共創未來，殊料彼此經營之理念不同，對客戶之態度、
    採購之方法、內部管理對員工之要求、工作方式，均有重大歧異，時而產生磨擦
    ，時間日積月累，又缺乏溝通，致觀念、處世態度，漸行漸遠，相處情形每況愈
    下，甚而因兩造對親友之借錢、資助等理財方式不同，及被告與婆婆相處情況欠
    佳，不事奉養而產生更大之裂痕，兩造幾乎已無交集，被告更時以寫有「遺棄母
    親、拋棄妻兒」、「捲款離去未留下分文養兒」、「比陳進興不如」、「泯滅人
    性、人神共憤」、「不知羞恥」、「不正常變態」等不堪字眼之傳真信函詆毀原
    告，致兩造分居多年，婚姻早已名實不符，僅存婚姻外觀之假象；甚而原告曾經
    多次返家時，因被告偷換門鎖，使得有家歸不得之窘境等事實，已據其提出戶籍
    謄本一份及傳真信函為證，並據證人黃秀村到庭證稱：「我朋友原告甲○○，我
    與他認識二、三十年，有一次我載他回家，但是門打不開，但是原因我並不知道
    。我知道原告與被告兩人十年前冷戰很久，二人的感情不是很好，他們二人並沒
    有在一起。」等語明確，足認原告上開主張並非子虛烏有，兩造婚姻確存有不能
    癒合之破綻。至證人即兩造之子許瀚仁固到庭證稱：我是覺得說我父親主動提出
    離婚並無道理，....，我母親並沒有限制過我去看我祖母....。至於我母親有無
    在外交男友，我認為我父、母親都是在外面作生意，交際應酬難免，但是不能就
    說我母親在外面交男友，我認為我母親不會如此。再者，我父親與我母親結婚之
    後都沒有戴結婚戒指，但是他從大陸回來約我出去外面見面，我看見我父親手指
    已經戴著戒指，而且我父親一直要我談他與我母親的問題，我要他自己與母親解
    決就好。我父親在外經商，一年大約只回來一、二次就不錯了。我並不贊成父親
    提出本件離婚，我並不希望他們二人離婚。關於財務部分，我母親除了要照顧病
    弱的我，而且要處理帳務及工人的問題，我父親倒是無所事事，我經常看見我父
    親伸手在我母親記帳時要錢，我並不認為錢是我父親賺回來的。我認為我沒有交
    男友，倒是認為我母親在守寡，我母親從未帶男子回家，雖偶有男性友人來找我
    媽，但並沒有曖昧關係。... 我認為我父親雖然在外人面前會對我很好，但實際
    上並非如此，而且我父親對於金錢沒有概念，有時很浪費。他們兩人之所以會吵
    架，都是因為我母親有事情要跟我父親討論，我母親剛開始都是好聲好氣，但是
    我父親就不耐煩，就大聲叫罵，而我母親都經常一個人躲在棉被哭。... 我父親
    都沒有拿生活費、教育費回來，都是我母親在付，直到現在我唸大學我父親才給
    我二十多萬元，但是這一期尚未給我，而在高中之前都沒有拿錢回家，都是我母
    親在支付等語。然查證人許瀚仁現均與原告同住，且已是大學學生，有原告所提
    之戶籍謄本可證，則其等對人情世故自已有相當程度之認識，且核其所述內容均
    偏執一方，是其證詞是否全然出於公正客觀之認識而為陳述，容有疑義，自尚難
    遽以採信。惟孩子何辜，無端捲入大人紛爭，夾於兩造之間，進退維谷，陷入窘
    境，而兩造不僅不能加以憐惜疼愛，竟仍互指彼此是非，誠非為人父母之道，殊
    不足取。另稽之原告所提出之財政部高雄市國稅局所得稅核定通知書及高雄銀行
    儲金簿內頁，可見原告非如被告所述，從未支付家庭及子女生活教育費，被告稱
    家庭、孩子全由其照顧，被告全無未支付生活、教育費云云，要非實在，難以採
    信。
四、次查，觀以兩造目前婚姻情狀，於庭訊時仍針鋒相對，難容水火，顯可認兩造婚
    姻已生破綻，而難以復合。再就被告所自承確為其所寫之卷附傳真信函文內容而
    言，但見原告以超乎夫妻間所可容忍之激烈言詞詈罵、咒罵原告，卻毫無欲維持
    本件婚姻之懇切對話，顯已逾越一般情緒發洩之程度，是被告所辯該等內容僅屬
    情緒稍有失空之言詞云云，即無足取。況且兩造現已分居多年，又形同陌路，空
    存名實不符之婚姻假象，在客觀上已達於動搖夫妻之共同生活，喪失維持婚姻之
    程度。至何以造就如此，雙方各執一詞，互指對方理虧、不盡責任、不履行義務
    而應予歸責等語，由此益見兩造之婚姻，實屬無可維持。是本院衡量各情，認雙
    方均屬有責而難辭其咎，且有責程度相當，準此，原告自得據以請求離婚。被告
    辯稱本項離婚事由，除夫妻間須有難以維持婚姻之事由外，得起訴請求離婚者，
    亦以對該等事由無須負責之一方為限云云，尚不足採。
五、綜上所述，原告主張其與被告之婚姻已達破綻而不能回復之情，自堪信為真正。
    是兩造間婚姻生活所應具有之共同生活，互相扶持，以履行彼此間對婚姻承諾之
    意義既已不復存在，其婚姻所生之嚴重破綻，姑不論爭執內容及過程孰是孰非，
    然兩造於個性相處上既存有極大差異，欲期雙方理性溝通解決問題，或期兩造共
    同建立永久持續性，包括精神、肉體、經濟等層面之夫妻幸福生活，要屬難能，
    則揆諸首揭說明，本院認兩造間確有難以維持婚姻之大事由。從而，原告本於民
    法第一千零五十二條第二項規定，訴請離婚，即屬正當，應予准許。
貳、反訴部分：
    按夫妻互負同居之義務。但有不能同居之正當理由者，不在此限，民法第一千零
    一條固定有明文。惟本訴部分，依前述反訴被告所請離婚既有理由，則兩造即無
    履行同居之必要及理由，是反訴原告請求兩造履行同居，自無理由，應予駁回。
、因本案事證已臻明確，兩造其餘主張陳述及所提之證據，均毋庸再予一一審酌，
    附此敘明。
據上論結，本件本訴部分原告之訴為有理由，反訴部分反訴原告之訴為無理由，依民
事訴訟法第七十八條，判決如主文。
中　　　華　　　民　　　國　　九十一　　年　　　二　　　月　　 十五　　 日
                              臺灣高雄地方法院民事庭
~B法　　　官　莊松泉
右為正本，係照原本作成。
如不服本判決，應於送達後廿日內，向本院提出上訴狀。
~B法院書記官　林誠桂
中　　　華　　　民　　　國　　九十一　　年　　　二　　　月　　 十五　　 日
